臺灣高雄地方法院刑事判決　　　　　　　　　　　　九十二年度訴字第二二八二號
　　公　訴　人　臺灣高雄地方法院檢察署檢察官
　　被　　　告　乙○○
右被告因偽造文書等案件，經檢察官提起公訴（九十二年度偵字第一六五０一號），
本院判決如左：
    主  文
乙○○行使變造私文書，足以生損害於公眾，處有期徒刑貳月，如易科罰金，以參佰
元折算壹日。
扣案之編號ＴＲ00000000號變造統一發票壹張沒收。
    事  實
一、乙○○意圖為自己不法所有及行使變造私文書之犯意，於不詳時間，在臺南市某
    跳蚤市場，以新臺幣（下同）二元之代價，購買經變造完成之編號ＴＲ0000
    0000號統一發票一張，並於九十二年八月五日下午四時許，持該變造之統一
    發票一張，前往高雄市三民區○○○路四五八號之土地銀行，佯向銀行行員曾煒
    婷兌換新臺幣一千元而行使，足以生損害於財政部對統一發票中獎管理之正確性
    及銀行核發統一發票兌領之正確性，然因曾煒婷發現該統一發票係經變造，而報
    警查獲乙○○，始未能得逞，並當場扣得上開變造之統一發票一張。
二、案經高雄市政府警察局三民第一分局移送臺灣高雄地方法院檢察署檢察官偵查起
    訴。
    理  由
一、訊據被告乙○○對其於九十二年八月五日下午四時許，持編號ＴＲ000000
    00號統一發票，在高雄市○○○路四五八號之土地銀行，欲向銀行行員曾煒婷
    提示兌換獎金等事實固坦承不諱，惟矢口否認有何詐欺、行使變造私文書之犯行
    ，並辯稱：該統一發票是伊在臺南市○○路之彰化銀行前撿到的，伊不知道該張
    統一發票是經變造的云云。
二、經查：
（一）被告於九十二年八月五日下午四時許，持編號ＴＲ00000000號統一發
      票一張，前往位於高雄市○○○路四五八號之土地銀行，並向銀行行員曾煒婷
      提示兌換獎金，惟因曾煒婷發現該統一發票係經變造而報警查獲等事實，業據
      被告於警詢、偵訊及本院審訊中坦自承屬實，核與證人曾煒婷於警詢、偵訊證
      述情節相符。又該統一發票係被告以二元之代價，在臺南某跳蚤市場購得一節
      ，亦據證人曾煒婷於偵訊中結證稱：伊發現可疑時，有找駐衛警，被告原來不
      講，後來有表示她是去臺南不詳的跳蚤市場以二元購買等語（見九十二年八月
      二十一日偵訊筆錄），佐以被告於偵訊中亦自承：伊有購買收集發票兌獎的習
      慣等語（均見九十二年八月二十一日偵訊筆錄），再參諸證人曾煒婷係受理被
      告申請兌領獎金之銀行行員，與被告並無仇恨，業據被告於警詢中供承無訛，
      故證人曾煒婷當無自陷偽證罪責而設詞誣陷被告之理，是其證詞應可採信。另
      該統一發票經送鑑定結果，認係屬號碼經變造處理之統一發票一節，亦有財政
      部印刷廠九十二年十月三十一日財印證字第０九二０００四二一六號函在卷可
      稽，並有該統一發票變造前之原統一發票根聯影本、統一發票中獎號碼單各一
      紙附卷可佐。
（二）被告雖以前揭情詞置辯。然該統一發票確實係被告購得一節，已論敘如前。參
      以被告於偵訊中辯稱：伊前去兌領統一發票時很高興，直到銀行行員表示是假
      的，伊嚇一跳云云，核與證人曾煒婷於偵訊中結證稱：被告當時前來兌獎時，
      並沒有喜悅之情，表情很冷靜等語，相互齟齬，故所辯委不足採。又參諸被告
      於偵訊中亦自承：（問：為何買發票？）伊有收集發票對獎習慣，伊以前有兌
      換假的統一發票，且有兌現等語（見九十二年八月二十一日偵訊筆錄）。從而
      ，被告先前既已有兌換偽造統一發票之經驗，足見其對於統一發票是否經由變
      造等情，並非陌生，是其：辯稱不知該統一發票是變造云云，顯不足取。
（三）綜上所述，本件事證明確，被告上開犯行，洵堪認定。
三、依營業稅法第三十二條規定，統一發票係指營業人銷售貨物或勞務予買受人之憑
    證，應屬私文書之性質。又按統一發票上之號碼僅係表彰營業人開立該憑證之部
    分內容，而未中獎之統一發票，仍具憑證之功能，是就統一發票之號碼擅自更改
    ，應成立變造罪責而非屬偽造行為（最高法院八十九年度台上字第五四二八號判
    決參照）。是核被告所為，係犯刑法第二百十六條、第二百十條之行使變造私文
    書罪及第三百三十九條第三項、第一項之詐欺取財未遂罪。被告所犯上開二罪間
    ，有方法結果之牽連關係，應從一重之行使變造私文書罪論處。爰審酌被告持變
    造之統一發票兌領獎金，足生損害財政部對統一發票中獎管理之正確性及銀行核
    發統一發票兌領之正確性，惟念其未詐欺得手即為警查獲，對社會所肇致之損害
    尚非至鉅等一切情狀，量處如主文所示之刑，並諭知易科罰金之折算標準。另扣
    案之編號ＴＲ00000000號統一發票係被告所有，供犯本罪所用之物，應
    依刑法第三十八條第一項第二款規定，宣告沒收。
據上論斷，應依刑事訴訟法第二百九十九條第一項前段，刑法第二百十六條、第二百
十條、第三百三十九條第一項、第三項、第五十五條、第四十一條第一項前段、第三
十八條一項第二款，罰金罰鍰提高標準條例第一條前段、第二條，判決如主文。
本案經檢察官甲○○到庭執行職務。
中      華      民      國      九十三      年     三     月    十二    日
                                臺灣高雄地方法院刑事第五庭
                                    審判長法官    李政庭
                                          法官    何秀燕
                                          法官    蘇雅慧
右正本證明與原本無異。
如不服本判決，應於判決送達後十日內，向本院提出上訴狀。
                                        書記官    林誠桂
中      華      民      國      九十三      年     三     月    十二    日
附錄本案論罪科刑法條
中華民國刑法第二百十條
偽造、變造私文書，足以生損害於公眾或他人者，處五年以下有期徒刑。
中華民國刑法第二百一十六條
行使第二百十條至第二百十五條之文書者，依偽造、變造文書或登載不實事項或使登
載不實事項之規定處斷。
中華民國刑法第三百三十九條
意圖為自己或第三人不法之所有，以詐術使人將本人或第三人之物交付者，處五年以
下有期徒刑、拘役或科或併科一千元以下罰金。
以前項方法得財產上不法之利益或使第三人得之者，亦同。
前二項之未遂犯罰之。
